【裁判字號】    99,訴,1227
【裁判日期】    991222
【裁判案由】    妨害性自主罪
【裁判全文】
臺灣高雄地方法院刑事判決              99年度訴字第1227號
公  訴  人  臺灣高雄地方法院檢察署檢察官
被      告  劉中龍
選      任   
辯  護  人  莊進祥律師（法律扶助基金會）          
上列被告因妨害性自主罪案件，經檢察官提起公訴（98年度偵字
第29456 號），本院判決如下：
    主  文
劉中龍犯乘機性交罪，累犯，處有期徒刑年捌月。 
    事  實
一、劉中龍前於民國95年間，因違反毒品危害防制條例案件，經
    本院於96年7 月20日以96年度簡上字第145 號判處有期徒刑
    6 月，經減為有期徒刑3 月確定；次因違反毒品危害防制條
    例案件，經本院於96年6 月7 日以96年度簡字第1374號判處
    有期徒刑3 月，經減為有期徒刑1 月又15日確定；復因違反
    毒品危害防制條例案件，經本院於96年8 月20日以96年度易
    字第1261號判處有期徒刑8 月，經減為有期徒刑4 月確定；
    又因竊盜案件，經本院於97年5 月12日以97年度易字第274
    號判處有期徒刑1 年，經減為有期徒刑6 月確定；另因違反
    毒品危害防制條例案件，經本院於96年12月17日以96年度易
    字第3082號判處有期徒刑6 月確定；復因違反毒品危害防制
    條例案件，經本院於96年7 月20日以96年度簡上字第145 號
    判處有期徒刑6 月，經減為有期徒刑3 月確定；再因違反毒
    品危害防制條例案件，經本院於96年10月8 日以96年度簡字
    第5323號判處有期徒刑5 月，經減為有期徒刑2 月又15日確
    定；嗣上開案件，經本院以97年度審聲字第1621號裁定合併
    定應執行有期徒刑1 年8 月確定，於98年1 月16日縮刑期滿
    執行完畢。
二、劉中龍明知代號0000-0000 號成年女子（以下簡稱甲女，民
    國73年8 月17日生，姓名年籍詳卷密封）係智能不足之心智
    缺陷者，竟基於乘機與之性交之犯意，於98年9 月13日15
    時許，邀約甲女至高雄縣○○鄉○○村○○路70號2 樓房間
    ，利用甲女係中度智障之心智缺陷者不知抗拒之機會，脫卸
    甲女之衣褲，將其男性生殖器官插入甲女陰道及肛門，予以
    性交得逞。迨甲女當日返家，因行止有異，經甲女母親即代
    號0000-0000A號成年女子（以下簡稱乙女，真實姓名年籍詳
    卷密封）詢問後，乙女偕同甲女報警而查悉上情。
三、案經甲女、甲女母親乙女訴由高雄縣政府警察局○○分局報
    告臺灣高雄地方法院檢察署檢察官偵查起訴。
    理  由
壹、程序部分：
一、按被告以外之人於檢察事務官、司法警察官或司法警察調查
    中所為之陳述，與審判中不符時，其先前之陳述具有較可信
    之特別情況，且為證明犯罪事實存否所必要者，得為證據，
    刑事訴訟法第159 條之2 定有明文。經查，甲女於警詢時之
    供述，具有被告以外之人審判外陳述之性質，屬傳聞證據，
    經本院依法提示予以調查，被告及辯護人對此均表示無證據
    能力（見審訴卷第35頁）。又證人甲女於警詢時證稱：龍阿
    說嫁給他好不好，伊說不要，龍阿叫伊躺在木板上，然後就
    拉伊的手，坐在床上，伊說不要脫衣服，他把伊的衣服掀開
    ，又把內衣掀開，伊說不要，他不聽伊的，伊咬伊的兩邊乳
    頭，用手大力搓伊的胸部，親伊的嘴巴、伊告訴他會痛，他
    說他用小力一點，又扯下伊的內搭褲和內褲，用手指頭摸伊
    的下體，還用手指頭插入伊的下體，之後他叫伊翻過去，身
    體趴著，手撐著床，他趴在伊屁股後面，他的生殖器插入伊
    的下體，還有插入肛門，很大力前後插入一下子，伊告訴他
    會痛，伊的肛門好像要裂開，然後他又把伊身體轉過來躺著
    ，他趴在伊身上，又將他的生殖器插入伊的下體前後插一下
    ，他拔出他的生殖器，射精在伊的身上等語（警卷第7 頁)
    ；甲女於本院審理時，前後證稱不一，先稱：龍阿是弄伊大
    便的地方，尿尿的地方沒有弄到，龍阿弄伊的時候，伊有推
    開他，說不要等語（見訴字卷第25頁反面、第26頁）；後稱
    ：那天龍阿有弄伊尿尿的地方，再來是用伊大便的地方，被
    告沒有強逼伊等情（見訴字卷第27頁、第28頁反面、第29頁
    ），是上開甲女對於劉中龍有無以強暴、脅迫行為與其發生
    性行為，及有無以生殖器插入甲女之肛門各節，於警詢及本
    院審理中之證述，顯有前後不符之情形。本院審酌甲女於警
    詢時，有陪同偵訊之社工員陳怡靜及甲女之母親乙女在場；
    且於偵查中，檢察事務官受檢察官之指揮勘驗甲女警詢筆錄
    內容與警詢錄音帶大致相符，又製作該警詢筆錄時，以一問
    一答方式行之，其間雜有鍵盤敲擊聲，有臺灣高雄地方法院
    檢察署檢察事務官勘驗筆錄、檢察官勘驗筆錄各1 份在卷可
    憑（見偵卷第56頁至第74頁），足認警方無以強暴、脅迫、
    利誘、詐欺或其他不正方法製作筆錄；而甲女當時未直接與
    被告接觸，不及思慮為他人脫罪，較無受外力干擾之情形，
    是甲女於警詢中之陳述，相較於在本院審理時之陳述，具有
    可信之特別情況。另衡諸本案被告與甲女為性行為時，除甲
    女外，無其他目擊者在場，從而欲判斷被告是否成立犯罪，
    實有引用甲女警詢供述之必要。故依上開刑事訴訟法第159
    條之2 之規定，應得為證據。
二、按被告以外之人於審判外之陳述，雖不符刑事訴訟法第159
    條之1 至第159 條之4 之規定，而經當事人於審判程序同意
    作為證據，法院審酌該言詞陳述或書面陳述作成時之情況，
    認為適當者，亦得為證據，刑事訴訟法第159 條之5 第1 項
    定有明文。本件檢察官、被告、辯護人於本院審判程序時，
    就本判決所引用之審判外言詞或書面陳述，均明示同意有證
    據能力，本院審酌該具有傳聞證據性質之證據，其取得過程
    並無瑕疵，與待證事實具有關聯性，證明力非明顯過低，以
    之作為證據係屬適當，認俱得為證據。
貳、認定犯罪事實所憑之證據及理由：
一、訊據被告劉中龍固不諱言於上開時、地，與甲女為性交行為
    之事實，惟矢口否認前揭犯行，辯稱：伊不知道甲女係中度
    智障，伊與甲女是兩情相悅，沒有強迫甲女與伊發生性關係
    ，伊的生殖器有插入甲女的陰道，但沒有插入她的肛門云云
    。經查：被告上開對甲女為性交行為之自白，核與甲女在警
    詢、偵查及本院審理中所證述之被告有與伊發生性關係乙節
    相符，並有長庚醫院98年9 月14日所開立之受理疑似性侵害
    事件驗傷診斷書、內政部警政署刑事警察局98年11月26日刑
    醫字第0980139013號鑑驗書（甲女陰道深部棉棒精子細胞層
    DNA －STR 型別檢驗結果為混合型，研判混有甲女與劉中龍
    之DNA ，該混合型別排除甲女本身DNA －STR 型別後之其餘
    外來型別與劉中龍型別相符，研判該外來型別來自劉中龍之
    機率較隨機人之機率高，高約3.36×10之15次方倍）、高雄
    市政府警察局99年5 月5 日高市警鑑字第0990025361號測謊
    鑑定書（鑑定結果：認其對回答下列問題呈不實反應。問題
    「有關本案，你的陰莖有沒有插入被害人的陰道內？」；回
    答：「沒有」。）各1 份附卷可稽，被告之上開自白自堪採
    為論罪依據。
二、被告雖以前揭情詞置辯，然查：
(一)、甲女於96年5 月9 日經鑑定後，認係中度智能障礙程度，且
    不需重新鑑定，有中華民國身心障礙手冊1 份在卷可稽（見
    偵卷後方密封袋）。佐以甲女對於時間、金錢都沒有概念，
    不會分辨1 百元或1 千元，也不識字等情，業據乙女於本院
    時證述明確（見訴字卷第41頁反面、第42頁）。甲女並自承
    只會說台語，不認得字，數字認得到1 到9 ，兩位數字以上
    不知道，不會看時鐘，會買東西，但不會算錢等語（見警卷
    第6 頁至第7 頁）。足認甲女智能障礙，對於社會一般交易
    關係，或人際交往並無自我判斷的能力，屬刑法第225 條所
    稱之心智缺陷之人，堪以認定。
(二)、被告既自承其與甲女認識已約1、2年，知悉甲女不認識字等
    情（見警卷第2 頁）。且乙女在偵查及本院審理中，皆證稱
    ：之前得知伊女兒去找過龍阿，伊就拜託他，伊女兒有身心
    障礙手冊，若伊女兒去找他，不要理他，她就會回家，但龍
    阿不聽，我女兒若去找他，他就讓她待在他旁邊等語（見偵
    卷第14頁；訴字卷第41頁）；乙女於審理時復證稱：伊還有
    拿殘障手冊給劉中龍看過，說伊女兒智商未開；劉中龍有攬
    著女兒，坐在椅子上，很親熱的樣子等情（見訴字卷第41頁
    至第42頁）。故以甲女於行為時，為年滿25歲之成年人而言
    ，有上開智能方面之障礙，衡情，與其接近交往即應可輕易
    感受察覺；而被告既與甲女認識約1 、2 年，並曾接近交往
    ，知悉甲女不認識字，以甲女之年齡，不識字者幾希，被告
    應可輕易從甲女之言行表現，判斷甲女之心智缺陷狀況，豈
    有不能察覺知悉之理？是以被告主觀上對於與甲女為智能障
    礙之心智缺陷人，為性交犯行有知與欲，被告前揭所辯，顯
    係臨訟卸責之詞，不足為信。
(三)、另被告辯稱其生殖器有插入甲女的陰道，但沒有插入甲女的
    肛門云云。惟甲女於本院審理時，先證稱：龍阿是弄伊大便
    的地方，尿尿的地方沒有弄到等語；嗣甲女支吾其詞，由社
    工代為轉達被告在庭會不敢說之情，經審判長聽取檢察官、
    辯護人意見後，表示依刑事訴訟法第169 條規定，命被告退
    庭。甲女才證稱：那天龍阿有弄伊尿尿的地方，再來是用伊
    大便的地方等詞。參以本案係甲女之母發覺甲女肛門會痛，
    好像蟲在咬，陰道會癢，甲女自行在肛門上擦藥，覺得可疑
    並詢問甲女後，始知前揭事實等情，業據乙女於警詢、偵訊
    及本院審理時證述明確（見警卷第12頁；偵卷第14頁；訴字
    卷第39頁反面至第40頁），堪認被告確有以生殖器插入甲女
    肛門之事實，否則甲女不會因肛門疼痛，自行擦藥而被乙女
    發覺，是以被告前揭辯解，與事證不符，尚難採信。
(四)、綜上所述，被告確有於上開時、地，乘甲女因心智缺陷而不
    知抗拒之機會，予以性交1次，本案事證明確，被告犯行洵
    堪認定。
三、起訴意旨雖認被告係基於強制性交之犯意，強脫甲女之衣褲
    ，違反甲女之意願，將其生殖器插入甲女陰道及肛門而為強
    制性交行為等語。惟查：
(一)、證人林英文於本院審理時結證稱：被告是住在伊家隔壁，被
    告有交過1 個女友，伊看過被告的女友很多次，他們都會約
    在伊家前面樹下那邊講話，有手牽手，也有一起講話，伊是
    聽人家說該女生有智障，唸書時算數算不出來等語（見本院
    訴字卷第30頁至第35頁）；核與乙女前揭證稱：伊曾看過劉
    中龍有攬著女兒，坐在椅子上，很親熱的樣子等情相符，堪
    認被告與甲女確有交往之事實。
(二)、證人林羅容妹於本院審理時，具結證稱：98年9月13日下午3
    時，龍仔有帶1 個女子到伊家，龍仔與該女子2 個人都有說
    要借房間，然後龍仔與該女子去伊住處2 樓約20分鐘，龍仔
    與該女子在2 樓房間時，伊沒有聽到女子喊叫的聲音，他們
    下來時，還有說有笑，伊跟該女子說你們這樣不好，萬一大
    肚子怎麼辦，該女子回說她很愛他，但他媽媽不要，伊看到
    該女子的表情不會很痛苦，笑瞇瞇的，跟伊在那邊聊天，伊
    說如果有意願的話，可以幫忙作媒人等語（見本院訴字卷第
    30頁至第35頁）。參諸前揭被告與甲女確在交往之事實，林
    羅容妹前揭所言，應可採信。衡情，被告若欲違反甲女之意
    願，強制與甲女為性交行為，豈敢至林羅容妹之住處借用房
    間；何況，當時林羅容妹仍在該處1 樓。再觀諸林羅容妹住
    處，係鐵皮屋，通往該處2 樓之樓梯為木製，該樓梯寬度不
    大，有照片附卷可憑（見警卷第19頁）；且甲女之身體並無
    明顯外傷，亦有長庚醫院98年9 月14日所開立之受理疑似性
    侵害事件驗傷診斷書在卷可憑（偵卷密封袋內），若非甲女
    同意與被告上樓，實難以想像被告以強制力將甲女帶上樓，
    而甲女卻無任何外傷之情形。故本案應係被告乘甲女因心智
    缺陷，不知抗拒之機會，與其為性交行為。
(三)、雖甲女於警詢時證稱：龍阿說嫁給他好不好，伊說不要，龍
    阿叫伊躺在木板上，然後就拉伊的手，坐在床上，伊說不要
    脫衣服，他把伊的衣服掀開，又把內衣掀開，伊說不要，他
    不聽伊的，伊咬伊的兩邊乳頭，用手大力搓伊的胸部，親伊
    的嘴巴、伊告訴他會痛，他說他用小力一點，又扯下伊的內
    搭褲和內褲，用手指頭摸伊的下體，還用手指頭插入伊的下
    體，之後他叫伊翻過去，身體趴著，手撐著床，他趴在伊屁
    股後面，他的生殖器插入伊的下體，還有插入肛門，很大力
    前後插入一下子，伊告訴他會痛，伊的肛門好像要裂開，然
    後他又把伊身體轉過來躺著，他趴在伊身上，又將他的生殖
    器插入伊的下體前後插一下，他拔出他的生殖器，射精在伊
    的身上等語（警卷第7 頁) ；然甲女於本院審理時，經被告
    表示其與甲女是男女朋友，沒有強逼甲女等情後，甲女即證
    稱：沒有強逼等語（見本院訴字卷第28頁反面、第29頁），
    復參酌前揭林英文、林羅容妹之證述及甲女之心智程度，尚
    難單憑甲女於警詢之證述，即遽認被告有對甲女施以強制性
    交犯行。
參、論罪科刑部分：
一、論罪之理由—
    核被告劉中龍所為，係犯刑法第225 條第1 項之乘機性交罪
    。起訴意旨雖認被告係犯刑法第221 條第1 項之強制性交罪
    ，如同上述，尚有未合，惟起訴之社會基本事實相同，本院
    爰依刑事訴訟法第300 條規定予變更起訴法條而審判。又被
    告受前揭事實一所列案件刑之宣告，經本院以97年度審聲字
    第1621號裁定合併定應執行有期徒刑1 年8 月確定，於98年
    1 月16日縮刑期滿執行完畢，有臺灣高等法院被告前案紀錄
    表1 份在卷可按，其受徒刑之執行完畢，5 年以內故意再犯
    有期徒刑以上之罪，為累犯，應依法加重其刑。
二、科刑之理由—
    量刑，係法院就繫屬個案犯罪之整體評價。法院科刑時應以
    被告之責任為基礎，本於比例、平等及罪刑相當原則，並審
    酌刑法第57條所列各款情狀為整體之評價，使罪刑均衡，輕
    重得宜。
(一)、犯罪行為部分：
    被告與甲女係朋友關係，明知甲女言行表現異於常人為心智
    缺陷之人，竟不知予保護憐惜，卻利用甲女智能障礙，不知
    抗拒之機會，予以性交得逞，犯罪動機實非良善，應予非難
    。
(二)、被告行為人部分：
    被告於警詢及偵訊時，否認前揭犯行；嗣經檢察官委請內政
    部警政署刑事警察局鑑定，由甲女陰道深部棉棒精子細胞層
    DNA －STR 型別檢驗結果，研判與被告型別相符；且經檢察
    官委請高雄市政府警察局對被告測謊，鑑定結果認被告所稱
    沒有將陰莖插入甲女的陰道內等語，呈現不實反應後，被告
    於罪證明確下，始於本院準備程序時，坦承與甲女為性交行
    為，卻仍否認知悉甲女為智能障礙者，犯後態度欠佳。惟念
    其為國小畢業、家境貧寒、以畜牧養羊為業等生活狀態，有
    警詢筆錄在卷可佐（見警卷第1 頁）；然被告曾有竊盜、違
    反槍砲彈藥刀械管制條例、違反毒品危害防制條例等前科，
    此觀臺灣高等法院被告前案紀錄表1 份在卷自明，素行非佳
    。
(三)、量刑評價：
    本件綜合上情，再考量刑法第225 條第1 項之乘機性交罪，
    為最輕本刑3 年以上之罪，被告又為累犯等一切情狀，量處
    如主文所示之刑，以資懲儆。
據上論結，應依刑事訴訟法第299 條第1 項前段、第300 條，刑
第225 條第1 項、第47條第1 項，判決如主文。
本案經檢察官賴寶合到庭執行職務。
中    華    民    國    99    年    12    月    22    日
                刑事第十二庭  審判長  法  官  黃建榮
                                      法  官  王品惠
                                      法  官  陳川傑
以上正本證明與原本無異。
如不服本判決應於收受送達後10日內向本院提出上訴書狀，並應
敘述具體理由；如未敘述上訴理由者，應於上訴期間屆滿後20日
內向本院補提理由書（均須按他造當事人之人數附繕本）「切勿
逕送上級法院」。
中    華    民    國    99    年    12    月    22    日
                                      書記官  郭南宏
附錄本判決論罪法條：
中華民國刑法第225條
（乘機性交猥褻罪）
對於男女利用其精神、身體障礙、心智缺陷或其他相類之情形，
不能或不知抗拒而為性交者，處 3 年以上 10 年以下有期徒刑
。
對於男女利用其精神、身體障礙、心智缺陷或其他相類之情形，
不能或不知抗拒而為猥褻之行為者，處 6 月以上 5 年以下有期
徒刑。
第 1 項之未遂犯罰之。

司法院資訊處製作；財團法人民間司法改革基金會備份。
